【裁判字號】    92,自,177
【裁判日期】    921225
【裁判案由】    詐欺
【裁判全文】
臺灣臺南地方法院刑事判決                          九十二年度自字第一七七號
    自  訴  人  乙○○
    被      告  甲○○
右列被告因侵占案件，經自訴人提起自訴，本院判決如左：
    主  文
甲○○意圖為自己不法之所有，而侵占自己持有他人之物，處拘役肆拾日，如易科罰
金，以參佰元折算壹日。
    事  實
一、甲○○於民國九十二年五月二十五日向乙○○租用車牌號碼六Ｑ－○五五號福特
    牌營業用小客車乙輛，並約定每日租金新台幣（下同）四百元，每五天付款一次
    ，最少須租用三個月，詎甲○○於承租後，僅繳納約六千元租金後即未再繳納，
    並萌為自己不法所有之意圖，將前開營業用小客車侵占入己拒不返還，嗣乙○○
    於九十二年六月十九日寄發存證信函催討，甲○○亦置之不理，並於九十二年八
    月間將該車丟棄在臺南縣永康市○○○○路邊。
二、案經乙○○提起自訴。
    理  由
一、訊據被告甲○○固坦承向自訴人承租前開營業用小客車，繳納租金約六千元左右
    後未再繼續繳納，及於九十二年八月間將車輛丟棄於鹽行路邊之事實，惟矢口否
    認其有侵占之犯行，辯稱：伊有打電話給自訴人公司的小姐說伊有困難，因伊有
    向地下錢莊借錢，怕被地下錢莊找到，伊並無侵占之意思云云。惟查，右揭事實
    ，業據自訴人於本院審理時指述綦詳，並有車輛租用契約書及存證信函等影本各
    一份在卷可稽，被告既自承僅繳納約六千元之租金後即未再繼續繳納等情，且至
    自訴人催告不理而對其提起刑事自訴後，均未出面處理，復未將該車返還自訴人
    ，或通知自訴人車輛所在，讓自訴人得以取回車輛，甚至在九十二年八月間將該
    車輛丟棄於鹽行路邊而為事實上處分行為，堪認被告確有變易持有而為不法所有
    之侵占意圖。被告前開辯解，尚無解於被告將承租車輛變易持有為不法所有之意
    圖。綜上，本件事證明確，被告犯行堪以認定，自應依法論科。
二、核被告所為，係犯刑法第三百三十五條第一項之侵占罪。自訴人雖認被告涉嫌詐
    欺罪嫌，惟查被告租車時係以真實姓名為之，且簽立租賃契約書為憑，並曾繳付
    部分租車款，難認其有施用詐術之詐欺犯行，本件應係被告租車後另行起意將車
    侵占入己，然依刑事訴訟法第三百二十條第二項第二款規定，自訴狀僅應記載犯
    罪事實及證據，與同法第二百六十四條第二項第二款規定起訴書應記載犯罪事實
    及證據並所犯法條者有別，從而，自訴人若於自訴狀記載被告所犯之法條，僅供
    法院審判之參考，法院於裁判時仍不受自訴狀所引犯罪法條之拘束，附此敘明。
    爰審酌被告犯罪之動機、目的係為圖一己私利，其所為本件侵占承租車輛之犯行
    對於自訴人所生之損害，及至今仍未賠償自訴人所受損失，犯後態度非佳等一切
    情狀，量處如主文所示之刑，並諭知易科罰金之折算標準。
據上論斷，應依刑事訴訟法第三百四十三條、第二百九十九條第一項前段，刑法第三
百三十五條第一項、第四十一條第一項前段，罰金罰鍰提高標準條例第一條前段、第
二條，判決如主文。
中      華      民      國    九十二    年      十二    月    二十五    日
                              臺灣臺南地方法院刑事第二庭
                                  審判長  法  官  陳振謙
                                          法  官  陳志成
                                          法  官  孫淑玉
右正本證明與原本無異。
如不服本判決，應於判決送達後十日內向本院提出上訴狀 (應附繕本)。
                                          書記官  王元宏
中      華      民      國    九十二    年      十二    月    二十六    日
刑法第三百三十五條
 (普通侵占罪)
意圖為自己或第三人不法之所有，而侵占自己持有他人之物者，處五年以下有期徒刑
、拘役或科或併科一千元以下罰金。
前項之未遂犯罰之。


司法院資訊處製作；財團法人民間司法改革基金會備份。
